【裁判字號】    97,交上易,1849
【裁判日期】    971125
【裁判案由】    過失致死
【裁判全文】
臺灣高等法院臺中分院刑事判決      97年度交上易字第1849號
上  訴  人  臺灣臺中地方法院檢察署檢察官
被      告  甲○○
上列上訴人因被告過失致死案件，不服臺灣臺中地方法院97年度
交易字第307號，中華民國97年8月21日第一審判決（起訴案號：
臺灣臺中地方法院檢察署97年度偵字第1564號），提起上訴，本
院判決如下：
    主  文
上訴駁回。
    事  實
一、甲○○於民國九十六年十一月二十一日下午五時二十五分許
    ，騎乘車牌號碼ＦＱ６─７８８號重型機車，沿臺中縣烏日
    鄉○○○路由南往北方向行駛，行至同鄉○○○路與該路一
    ０五巷路口，本應注意汽車行駛至無號誌交岔路口時，駕駛
    人應注意車前狀況，及早採取安全措施，而依當時天候晴、
    黃昏，而柏油路面乾燥、路面無缺陷、無障礙物且視距良好
    ，並無不能注意之情事，竟未及早採取必要安全措施即貿然
    前行，適有曾雨霖駕駛車牌號碼ＴＤＫ─９４６號輕型機車
    ，沿同鄉○○○路一０五巷自東北往西南方向，行經該處交
    岔路口欲左轉朝南行去，亦疏未注意汽車行經無號誌交岔路
    口時，轉彎車應讓直行車先行，且未注意支線道應承讓幹線
    道之車輛先行而貿然左轉，兩車因而在交岔路口內發生碰撞
    ，致曾雨霖人車倒地，而受有頭部外傷之傷害，經送中山醫
    學大學附設醫院急救，仍於同日下午六時五十三分許不治死
    亡。甲○○肇事後，託其妹婿魏珀銓向警方報案且於警方到
    場處理時自承為肇事人而自首，並接受司法裁判。
二、案經曾雨霖之子丙○○訴由臺灣臺中地方法院檢察署檢察官
    偵查起訴。
    理  由
一、按被告以外之人（包括證人、鑑定人、告訴人、被害人及共
    同被告等）於審判外之陳述雖不符刑事訴訟法第一百五十九
    條之一至之四等四條之規定，而經當事人於審判程序同意作
    為證據，法院審酌該言詞陳述或書面陳述作成時之情況，認
    為適當者，亦得為證據；當事人、代理人或辯護人於法院調
    查證據時，知有刑事訴訟法第一百五十九條第一項不得為證
    據之情形，而未於言詞辯論終結前聲明異議者，視為有前項
    之同意，同法第一百五十九條之五定有明文。本件證人丙○
    ○於警詢中所為陳述，以及本案以下所引用之書面證據，固
    屬被告以外之人於審判外之陳述，惟上開證據業經本院準備
    程序時予以提示並告以要旨，且各經檢察官及被告表示意見
    。當事人已知上述證據乃傳聞證據，且迄言詞辯論終結前，
    均未主張有刑事訴訟法第一百五十九條第一項不得為證據之
    情形，是應認已同意作為證據，且經本院審酌後，無取得證
    據違法、欠缺供述之任意性或證據證明力顯然偏低等不適當
    之情形，認均有證據能力，合先敘明。
二、訊據被告甲○○固對其有於上開時、地駕駛車輛，行經無號
    誌交岔路口，適有被害人曾雨霖駕車行經該處，與其發生車
    禍，致被害人曾雨霖死亡之事實，於原審及本院審理時供認
    不諱，但矢口否認其有過失之處，辯稱：其有遵守交通規則
    ，其在警局雖說在五十公尺前就看到被害人，但那時他是停
    止在路口，腳放在地上的，其到路口時，被害人突然衝出來
    ，其無法反應云云。惟查，上開事實業據告訴人即被害人曾
    雨霖之子丙○○於警詢時、偵查中指述明確，並有道路交通
    事故現場圖、道路交通事故調查報告表（一）（二）各一份
    及肇事現場照片三十張附卷足稽。而被害人曾雨霖係因本件
    車禍致頭部外傷傷死亡等情，亦經臺灣臺中地方法院檢察署
    檢察官督同法醫師相驗屬實，製有相驗筆錄、相驗屍體證明
    書、檢驗報告書各一份及相驗照片十張在卷可憑。按行經無
    號誌之交岔路口，應減速慢行，作隨時停車之準備；汽車行
    駛時，駕駛人應注意車前狀況及兩車併行之間隔，並隨時採
    取必要之安全措施，道路交通安全規則第九十三條第一項第
    二款、第九十四條第三項定有明文。被告駕駛上開重型機車
    本應注意上開規定，且依卷附道路交通事故調查報告表（一
    ）、（二）及照片所示，當時天候晴，雖為黃昏，但柏油路
    面乾燥、路面無缺陷、無障礙物且視距良好，依當時情狀並
    無任何不能注意之情形，被告應能注意而疏未注意，自有違
    上開規則之注意義務。況且，本件經送臺灣省車輛行車事故
    覆議鑑定委員會覆議結果，認為被害人曾雨霖駕駛輕型機車
    ，行經無號誌岔路口，由巷道駛出左轉未暫停讓多線道直行
    車先行，與被告駕駛重型機車，行經無號誌岔路口，預見狀
    況（警詢時自承約五十公尺看見曾雨霖駕駛之機車），未及
    早採取安全措施，同為肇事原因等情，有該委員會九十七年
    七月七日覆議字第０九七六二０二五四三號覆議意見書一份
    存卷可佐，此鑑定意見亦與本院認定相符，被告辯稱其無過
    失云云，難以採信。被告因此行車事故，致被害人曾雨霖因
    而受有頭部外傷之傷害，經送醫急救後，延至九十七年二月
    十五日下午六時五十三分許不治死亡，足見被告之過失行為
    ，與被害人曾錦財之死亡間，顯有相當因果關係。綜上所述
    ，被告上開辯解顯係事後卸責之詞，不足採信，本案事證明
    確，其過失致人於死之事實，洵堪認定。
三、核被告所為，係犯刑法第二百七十六條第一項之過失致人於
    死罪。被告於肇事後在本案犯罪未發覺前，即託人報警於警
    察到場處理時，表明為肇事人而願接受裁判等情，據被告警
    詢時陳述明確，核與自首要件相符，爰依刑法第六十二條前
    段規定減輕其刑。原審經審理結果，認被告罪證明確，適用
    刑法第二百七十六條第一項、第六十二條前段、第四十一條
    第一項前段，刑法施行法第一條之一第一項、第二項前段等
    規定，並審酌被告因過失肇事，致被害人曾雨霖傷重死亡，
    造成告訴人丙○○一家無限的傷痛，犯後否認犯行，並無悔
    意，惡性非輕，然考量被告前無犯罪紀錄，有臺灣高等法院
    被告前案紀錄表及刑案資料查註紀錄表各一份存卷足憑，素
    行尚佳，本案被害人曾雨霖行經無號誌岔路口，由巷道駛出
    左轉未暫停讓多線道直行車先行，與被告之行為同為肇事之
    原因，二人與有過失，暨被告肇事後，即刻託其妹婿魏珀銓
    向警方報案且於警方到場處理時自承為肇事人而自首並接受
    司法裁判等一切情狀，量處有期徒刑六月，並諭知易科罰金
    之折算標準。核其認事用法均無不當，量刑亦稱妥適。檢察
    官雖據告訴人丙○○具狀請求提起上訴，認被告造成告訴人
    之父曾雨霖不幸死亡，並致告訴人及家屬遭受重大精神損害
    ，迄今未獲被告任何賠償，原審僅量處有期徒刑六月，並得
    易科罰金，顯然失之輕縱等語，惟按量刑輕重係屬事實審法
    院得依職權自由裁量之事項，苟已斟酌刑法第五十七條各款
    所列情狀而未逾越法定刑度，不得遽指為違法（最高法院七
    十二年度台上字第六六九六號、七十五年度台上字第七０三
    三號判例要旨參照）；且在同一犯罪事實與情節，如別無其
    他加重或減輕之原因，下級審量定之刑，亦無過重或失輕之
    不當情形，則上級審法院對下級審法院之職權行使，原則上
    應予尊重（最高法院八十五年度台上字第二四四六號裁判意
    旨參照）。本件原審已依刑法第五十七條之規定審酌被告之
    上開一切情狀，而量處罪刑，本院衡酌被害人曾雨霖行經無
    號誌岔路口，由巷道駛出左轉未暫停讓多線道直行車先行，
    與被告之行為同為肇事原因，且告訴人所受損害及慰撫金部
    分，可循民事訴訟求償等方式救濟，原審量刑難認有何刑度
    過輕情狀，檢察官之上訴，並無理由，應予駁回。
據上論斷，應依刑事訴訟法第368條，判決如主文。
本案經檢察官乙○○到庭執行職務。
中    華    民    國    97    年    11    月    25    日
            刑事第七庭    審判長法  官  林  榮  龍
                                法  官  江  錫  麟
                                法  官  張  惠  立
上列正本證明與原本無異。
不得上訴。
                                書記官  陳  慈  傳
中    華    民    國    97    年    11    月    26    日
附錄：本案論罪科刑法條全文
中華民國刑法第276條第1項
因過失致人於死者，處 2 年以下有期徒刑、拘役或 2 千元以下
罰金。


司法院資訊處製作；財團法人民間司法改革基金會備份。
